臺灣高等法院刑事裁定
110年度毒抗字第1599號
抗  告  人
即  被  告  HO SY HIEU （中文名：胡氏孝）  





上列抗告人因違反毒品危害防制條例案件，不服臺灣桃園地方法
院110年度毒聲字第1822號，中華民國110年10月27日裁定（聲請
案號：臺灣桃園地方檢察署110年度聲觀字第1503號、110年度毒
偵字第7059號），提起抗告，本院裁定如下：
    主  文
抗告駁回。
    理  由
一、原裁定意旨略以：抗告人即被告HO SY HIEU於警詢時坦承有
    施用大麻之事實，且經警採集其尿液送驗，結果呈大麻陽性
    反應，故被告施用第二級毒品之犯行堪予認定。又被告前未
    經觀察、勒戒或強制戒治，檢察官復已考量其因另案在監執
    行，顯見將來恐無法藉由機構外之處遇方式而順利完成戒癮
    治療之療程，核無濫用裁量權之情形，爰依毒品危害防制條
    例第20條第1項、觀察勒戒處分執行條例第3條第1項之規定
    ，裁定將被告送勒戒處所觀察、勒戒等語。
二、抗告意旨略以：被告自民國109年12月11日即因另案於法務
    部○○○○○○○服刑至今，不知原裁定所指被告於110年2月17日
    施用第二級毒品之事實何來。被告已服刑逾2年並申報假釋
    ，如再受觀察、勒戒，恐延遲返回越南之時程，且被告於服
    刑完畢後，亦將直接返回越南，實無施以觀察、勒戒之必要
    云云。
三、按犯毒品危害防制條例第10條之罪者，檢察官應聲請法院裁
    定，令被告入勒戒處所觀察、勒戒，其期間不得逾2月；第2
    0條第1項及第23條第2項之程序，於檢察官先依刑事訴訟法
    第253條之1第1項、第253條之2第1項第4款至第6款或第8款
    規定，為附條件之緩起訴處分時，不適用之，毒品危害防制
    條例第20條第1項、修正後之第24條第1項分別定有明文。又
    毒品危害防制條例所規定之「觀察、勒戒」程序，係針對受
    處分人所為保安處分，目的在戒除行為人施用毒品身癮及心
    癮，以達教化與治療之目的，其立法意旨在幫助施用毒品者
    戒毒，性質上為一療程，而非懲罰，並屬強制規定。而所謂
    「緩起訴之戒癮治療」，係由檢察官審酌個案情形，依毒品
    危害防制條例第24條規定，改以緩起訴處分方式轉介毒品施
    用者前往醫療院所治療。惟是否給予被告為附命完成戒癮治
    療之緩起訴處分，事屬刑事訴訟法第253條之1第1項及第253
    條之2第1項第6款特別賦予檢察官之職權，法院原則上應尊
    重檢察官職權之行使，僅就檢察官之判斷有違背法令、事實
    認定有誤或其他裁量重大明顯瑕疵等事項，予以有限之低密
    度審查，檢察官就此裁量權之行使，苟無濫用或不當情形，
    自不得任意指為違法。
四、經查：被告於109年2月17日下午10時許，在臺中市○○區○○○
    路000巷00號208室居所內，以捲菸之方式施用第二級毒品大
    麻1次，嗣於同年月18日上午10時25分許，在臺中市○○區○○
    路0段000巷000弄00號因另案為警查獲之事實，業經被告於
    警詢時坦承不諱（毒偵字第2483號卷第15頁反面、17頁反面
    ），且被告警詢後所採集之尿液，經送台灣檢驗科技股份有
    限公司以酵素免疫分析法（EIA）初步檢驗，再以氣相層析/
    質譜儀法（GC/MS）、液相層析串聯質譜儀（LC/MS/MS）複
    驗，大麻代謝物呈陽性反應，有該公司109年3月6日出具之
    濫用藥物檢驗報告及航空警察局被採尿人姓名資料編號對照
    表、航空警察局刑事警察大隊偵辦毒品案件尿液檢體委驗單
    在卷可稽（毒偵字第2483號卷第9至13頁），被告施用大麻
    之犯行，足堪認定。檢察官於斟酌被告之個案情形後，以其
    現因另案在法務部○○○○○○○執行中，且戒癮治療程序無法在
    監所內為之，認難予以從事戒癮治療，而向法院聲請裁准觀
    察、勒戒，以達戒除被告毒癮之目的，此實屬檢察官依法行
    使裁量權之範疇，且此裁量並無明顯裁量怠惰或濫用之情事
    。原審因而依檢察官之聲請，裁定被告應送勒戒處所觀察、
    勒戒，於法並無不合。
五、被告雖執前詞提起抗告，惟查：
　㈠檢察官聲請書及原裁定固記載被告於「110年」2月17日施用
    第二級毒品大麻，然被告確有於109年2月17日施用第二級毒
    品大麻之事實，業經本院認定如前，復稽諸卷內資料，關於
    其施用毒品之種類、方式及地點等相關事項，均與聲請書所
    載互核一致，亦查無被告另有其他施用第二級毒品大麻之行
    為，不致與其他犯罪相混，已足認定被告確有聲請書所指之
    施用第二級毒品大麻之犯行，對於犯罪事實同一性之辨明尚
    無影響，是聲請書及原裁定所載「110年」顯係文字誤載，
    應由本院予以更正。
　㈡被告前因另犯運輸第二級毒品罪，經本院以109年度上訴字第
    3183號判決應執行有期徒刑3年，並諭知於刑之執行完畢或
    赦免後，驅逐出境。前開裁判確定後移送執行，被告於109
    年12月4日入監執行，刑滿日期為112年2月16日，有本院被
    告前案紀錄表在卷可查。被告既因另案經判決有罪確定並執
    行有期徒刑，事實上即無法適用機構外之戒癮治療處遇模式
    ，依「毒品戒癮治療實施辦法及完成治療認定標準」第2條
    第2項第3款規定，不適合為附命完成戒癮治療之緩起訴處分
    。況被告於另案執行完畢後，檢察官依法應執行驅逐出境處
    分，縱於執行完畢前經法務部核准假釋，並經法院裁定於假
    釋中交付保護管束，然參照保安處分執行法第74條之1規定
    「對於外國人保護管束者，得以驅逐出境代之」，被告為越
    南籍之人，可徵其將來有受驅逐出境處分之高度可能，自無
    從完成戒癮治療之期程。是檢察官於斟酌被告之個案情形及
    卷內事證後，未對被告為戒癮治療之緩起訴處分，而係選擇
    向原審法院聲請裁定觀察、勒戒，此乃檢察官裁量權之適法
    行使，法院自應予以尊重，且查無檢察官聲請有何違背法令
    、認定事實有誤或其他重大明顯瑕疵之處，其聲請應屬有據
    ，自無由法院審酌以其他方式替代之餘地。又「觀察、勒戒
    」程序，係屬強制規定，為刑罰之補充制度，兼具刑罰不可
    替代之教化治療作用，尚無因施用毒品者之主觀上個人因素
    而免予執行之理。是被告所陳執行完畢後將返回越南云云，
    並非得以免除觀察、勒戒之事由。從而，被告提起本件抗告
    ，為無理由，應予駁回。
據上論斷，依刑事訴訟法第412條，裁定如主文。
中　　華　　民　　國　　110 　年　　11　　月　　30　　日
                  刑事第二十五庭審判長法　官  邱滋杉
                                      法　官  邱瓊瑩
                                      法　官  陳彥年
以上正本證明與原本無異。
不得再抗告。
                                      書記官  彭秀玉
中　　華　　民　　國　　110 　年　　11　　月　　30　　日